臺灣臺北地方法院民事判決　　　　　　　96年度訴字第2378號
原　　　告　台灣中小企業銀行股份有限公司
法定代理人　丁○○
訴訟代理人　乙○○
被　　　告　甲○○
被　　　告　丙○○
上一人
訴訟代理人　甲○○
上列當事人間撤銷贈與等事件，本院於中華民國96年5月3日言詞
辯論終結，判決如下：
    主      文
被告甲○○及丙○○就附表一所示不動產於民國九十五年九月十
一日所為之贈與行為及民國九十五年九月十九日所為之所有權移
轉物權行為應予撤銷。
被告丙○○於民國九十五年九月十九日在台北市松山地政事務所
，就附表一所示之不動產，以夫妻贈與登記原因所為之所有權移
轉登記應予塗銷。
訴訟費用由被告連帶負擔。
    事實及理由
一、原告起訴主張：訴外人艾迪摩爾國際有限公司（下稱艾迪摩
    爾公司）即借款人於民國92年8月28日邀同被告甲○○擔任
    連帶保證人，向原告借款新台幣（下同）200萬元，借款期
    間自92年8月28日起至97年8月28日止，利息以本行核貸當時
    之基準利率加碼4.18％機動計付，嗣後本行基準利率調整時
    ，自調整日起，按調整後之年利率計算，還款方式為按月平
    均攤還本息，第一次繳款日為92年9月28日，嗣後之繳款日
    為每月28日。詎訴外人艾迪摩爾公司未依約清償本金，迭經
    催討無效，截至目前尚欠原告本金890,675元及自95年8月29
    日起至清償日止按年息7.91％計算之利息，暨自95年9月29
    日起清償日止，其逾期在6個月以內者，按上開利率10％；
    超過6個月者，就超過部份按上開利率20％，計算之違約金
    ；依訴外人艾迪摩爾公司及甲○○簽立之授信約定書第5條
    第1項第1款約定，任何一宗債務不依約清償本金時，其債務
    視為全部到期，應立即全數清償借款；另借據第4條約定，
    各筆借款到期或視為全部到期時，借款人與連帶保證人願立
    即清償，如有遲延願依約定利率給付遲延利息；且借據第5
    條約定，逾期償付本金或利息時，按借款總餘額自應償還日
    起，逾期6個月以內部份照約定利率10％，逾期超過6個月部
    份照約定利率20％加付違約金，原告於法院為請求時，得將
    原約定利率視為不再機動調整，並以此時利率計算全部遲延
    利息及違約金；另依授信約定書第10條約定，訴外人艾迪摩
    爾公司基於本契約所負一切債務，連帶保證人甲○○負連帶
    清償責任。而訴外人艾迪摩爾公司於95年10月16經票據交換
    所公告支票存款拒絕往來，被告甲○○因知借款人艾迪摩爾
    公司信用惡化，資金週轉困難，為避免個人財產遭受牽連，
    於95年9月19日將附表一所示之不動產（建物門牌：台北市
    信義區○○路○段150巷441弄19號；坐落：台北市○○區○
    ○段四小段365地號，下稱系爭不動產）以夫妻贈與原因移
    轉登記予被告丙○○，藉以規避原告對其財產強制執行。況
    被告丙○○即受益人是否知悉其與被告甲○○間之所有權移
    轉行為損害原告債權，與原告得否依民法第244條第1項規定
    訴請撤銷其等間之法律行為無涉，亦即撤銷之法律行為若為
    無償，不須具備損害債權之主觀要件；又連帶債務人對於債
    權人應各負全部給付義務，在債務未全數清償前，連帶保證
    人甲○○所為之無償行為，原告即債權人自得依民法第244
    條第1項規定請求撤銷之。且被告甲○○亦無其他財產可供
    求償，是被告甲○○與丙○○二人間就系爭不動產所有權之
    移轉行為，已使原告之債權有無法受償之情形，嚴重損害原
    告之債權甚明，為此，原告依民法第244條第1項及第4項規
    定，訴請撤銷被告甲○○與丙○○間就系爭不動產之贈與及
    移轉所有權之法律行為，並請求被告丙○○塗銷所有權移轉
    登記。聲明：1.被告甲○○及丙○○就附表一所示不動產於
    民國95年9月11日所為之贈與行為及民國95年9月19日所為之
    所有權移轉物權行為應予撤銷。2.被告丙○○於民國95年9
    月19日在台北市松山地政事務所，就附表一所示之不動產，
    以夫妻贈與登記原因所為之所有權移轉登記應予塗銷。
二、被告甲○○就上開借款尚欠原告本金890,675元及利息、違
    約金等情並不爭執，惟辯稱系爭不動產雖登記於其名下，然
    實為其與被告丙○○雙方所共有，因被告丙○○有收入，故
    系爭不動產之房貸多為被告丙○○繳納，是系爭不動產實際
    所有人為被告丙○○等語資為抗辯。並聲明：原告之訴駁回
    。
三、原告主張艾迪摩爾公司於92年8月28日邀同被告甲○○擔任
    連帶保證人，向原告借款200萬元，嗣艾迪摩爾公司未依約
    清償本金，迭經催討無效，截至目前尚欠原告本金890,675
    元及利息、違約金未清償，艾迪摩爾公司於95年10月16經票
    據交換所公告支票存款拒絕往來，以及被告甲○○於95年9
    月19日將附表一所示之不動產（建物門牌：台北市○○區○
    ○路五段150巷441弄19號；坐落：台北市○○區○○段四小
    段365地號）以夫妻贈與原因移轉登記予被告丙○○之事實
    ，業據原告提出借據、還款明細表、授信約定書、拒絕往來
    戶公告資料、系爭不動產土地及建物登記簿謄本為憑，並為
    被告甲○○所不爭執，堪信為真實。被告雖以系爭不動產為
    被告二人共有，且被告丙○○有收入，故系爭不動產之房貸
    多為被告丙○○繳納為辯，然並未舉證以實其說，自不足採
    。又被告既係以贈與為原因辦理系爭房地之移轉登記，其性
    質自屬無償行為。另原告主張被告甲○○無其他財產可供求
    償，被告甲○○亦未提出其有其他財產可供清償之證據，原
    告主張應屬可採。則被告甲○○之無償贈與行為，自屬有害
    於原告之債權。
四、按債務人所為之無償行為，有害及債權者，債權人得聲請法
    院撤銷之，並得聲請命受益人回復原狀，為民法第244條第1
    項、第4項本文所明定。本件被告甲○○擔任艾迪摩爾公司
    之借款連帶保證人，於艾迪摩爾公司仍積欠原告債務890,67
    5元之後，將其所有系爭不動產無償贈與其配偶即被告丙○
    ○，並為移轉登記，而其並無其他財產可供清償系爭債務，
    已如前述，自係害及原告對被告甲○○之債權。從而，原告
    依上開規定，請求撤銷被告二人間就系爭不動產之贈與及移
    轉所有權行為，被告丙○○並應塗銷系爭房地移轉登記，自
    屬有據，應予准許。
五、結論：原告之訴為有理由，依民事訴訟法第85條第2項，判
    決如主文。
中　　華　　民　　國　　96　　年　　5 　　月　　22　　日
                  民事第二庭  法　官　吳淑惠
以上正本係照原本作成。
如對本判決上訴，須於判決送達後20日內向本院提出上訴狀
中　　華　　民　　國　　96　　年　　5 　　月　　23　　日
                              書記官  蔡凱如
